【裁判字號】    99,易,111
【裁判日期】    990720
【裁判案由】    竊盜等
【裁判全文】
臺灣屏東地方法院刑事判決               99年度易字第111號
公  訴  人  臺灣屏東地方法院檢察署檢察官
被      告  丁○○
            乙○○
上列被告因竊盜等案件，經檢察官提起公訴（98年度偵字第6063
號），被告於準備程序期日就被訴事實為有罪之陳述，本院合議
庭裁定由受命法官獨任進行簡式審判程序，判決如下：
    主  文
丁○○共同犯攜帶兇器竊盜罪，累犯，處有期徒刑壹年貳月；又
共同犯電業法第一百零五條之竊盜罪，累犯，處有期徒刑壹年肆
月；又共同犯電業法第一百零五條之竊盜罪，累犯，處有期徒刑
壹年肆月。應執行有期徒刑年肆月。
乙○○共同犯攜帶兇器竊盜罪，累犯，處有期徒刑拾月；又共同
犯電業法第一百零五條之竊盜罪，累犯，處有期徒刑壹年；又共
同犯電業法第一百零五條之竊盜罪，累犯，處有期徒刑壹年。應
執行有期徒刑貳年肆月。
    事  實
一、丁○○前因(一)犯竊盜案件，經本院以93年度簡字第500 號判
    決判處有期徒刑5 月確定；(二)犯施用毒品案件，經本院以93
    年度訴字第611 號判決判處有期徒刑8 月確定。上開2 判決
    所處之刑經接續執行後，於民國94年8 月28日縮刑期滿執行
    完畢。(三)犯竊盜案件，經臺灣高等法院高雄分院以95年度上
    易字第427 號判決判處有期徒刑1 年確定；(四)犯施用毒品案
    件，經本院以95年度訴字第438 號判決判處有期徒刑1 年確
    定。上開2 判決所處之刑，再經臺灣高等法院高雄分院以96
    年度聲減字第68號裁定減刑，並定應執行有期徒刑11月確定
    ，迄96年7 月16日縮刑期滿執行完畢。乙○○前因(一)犯施用
    毒品案件，經本院以95年度訴字第483 號判決判處有期徒刑
    1 年2 月確定；(二)犯竊盜案件，經本院分別以95年度易字第
    434 號判決判處有期徒刑8 月確定，及以95年度簡字第1715
    號判決判處有期徒刑5 月確定。上開3 判決所處之刑，再經
    本院以96年度聲減字第945 號裁定減刑後接續執行，迄96年
    11月8 日縮刑期滿執行完畢。
二、詎丁○○及乙○○2 人仍不知警惕，復共同基於意圖為自己
    不法所有之犯意聯絡及行為分擔，分別為下列竊取電線犯行
    ：
  (一)於98年4 月中旬某日，由丁○○騎乘機車搭載乙○○至屏東
    縣萬丹鄉○○街160 巷5 號前，由丁○○攜帶其所有客觀上
    足以傷害人之生命、身體而可供兇器使用之老虎鉗1 把（未
    扣案），並以該老虎鉗剪斷電線之方式，竊取甲○○所有之
    電纜線約150 公尺。得手後改由乙○○騎乘機車，搭載丁○○及上開電纜線離開現場。
  (二)於98年4 月中旬某日，由丁○○騎乘機車搭載乙○○至屏東
    縣萬丹鄉○○路818 巷磚寮134 右第21號、22號電線桿間，
    由丁○○持上開老虎鉗剪斷電線之方式，竊取臺灣電力股份
    有限公司（下稱臺電公司）所有，架設於上開電線桿上之電
    纜線約26.8公尺。得手後改由乙○○騎乘機車，搭載丁○○
    及上開電纜線離開現場。
  (三)於98年5 月初某日，由丁○○騎乘機車搭載乙○○至屏東縣
    萬丹鄉廣安橋前磚寮幹第26號、27號電線桿間，由丁○○持
    上開老虎鉗剪斷電線之方式，竊取臺電公司所有，架設於上
    開電線桿上之電纜線約72.2公尺。得手後由乙○○騎乘機車
    ，搭載丁○○及上開電纜線離開現場。
  (四)嗣因乙○○於另涉竊盜案件為警詢問時，在有偵查犯罪職權
    之警員尚未發覺其上開竊盜犯行前，即主動向警方坦承上開
    竊盜電線情事而自首，並因而查獲丁○○，始悉上情。
三、案經屏東縣政府警察局屏東分局報請臺灣屏東地方法院檢察
    署檢察官偵查起訴。
    理  由
一、按本件被告丁○○、乙○○所犯為死刑、無期徒刑、最輕本
    刑3 年以上有期徒刑以外之罪，亦非屬高等法院管轄之第一
    審案件，其於準備程序進行中，先就被訴事實為有罪之陳述
    ，經告知簡式審判程序之旨，並聽取檢察官、被告2 人之意
    見後，本院合議庭依刑事訴訟法第273 條之1 第1 項裁定進
    行簡式審判程序，是本案之證據調查，依同法第273 條之2
    規定，不受同法第159 條第1 項、第161 條之2 、第161 條
    之3 、第163 條之1 ，及第164 條至第170 條所規定證據能
    力認定及調查方式之限制，合先敘明。
二、上揭事實，業據被告丁○○、乙○○於本院審理時均坦承不
    諱，而事實欄第二部分所載之地點，確有電纜線遺失之被害
    事實，業據證人甲○○、證人即臺電公司員工戊○○於警詢
    中均證述明確（見警卷第27-31 頁），另有配電線路失竊現
    場調查報告表2 紙存卷可佐（見警卷第33-34 頁）。此外，
    復有屏東縣政府警察局屏東分局偵查報告1 份（見本院卷第
    42-45 頁）及被告2 人行竊現場照片10張（見警卷第35-40
    頁）附卷可參。堪認被告2 人上開任意性自白均核與客觀事
    實相符，而可採信。故本件事證已臻明確，被告2 人犯行皆
    可認定，自應依法論科。
三、按刑法第321 條第1 項第3 款之攜帶兇器竊盜罪，係以行為
    人攜帶兇器為其加重條件，此所謂兇器，其種類並無限制，
    凡客觀上足以對人之生命、身體、安全構成威脅，具有危險
    性之物品均屬之，且只需行竊時攜帶此具有危險性之兇器為
    已足，並不以攜帶之初有行兇意圖為必要。經查，被告丁○○自承其為上開3 次竊盜電線犯行時，均攜帶老虎鉗1 支，
    而該物品為金屬製造，質地堅硬，況既可用以剪斷電線，顯
    見該物品在客觀上已足以對人之身體、生命構成威脅，而屬
    兇器無訛。次按臺電公司係應一般需用供給電能之事業經營
    者，為電業法所稱之電業經營者，而被告2 人如事實欄第二
    、(二)及二、(三)部分所示，所竊取之電纜線係臺電公司所有並
    架設於電線桿上之電纜線，係供輸電、配電所應用之設備，
    其性質應屬該法所稱之電線。又電業法係以開發國家電能動
    力，調節電力供應，發展電業經營，維持合理電價，增進公
    共福利為其立法目的，且該法第105 條乃針對行為人竊盜或
    損壞電桿、電線、變壓器或其他供電設備者而設有特別處罰
    規定，故電業法第105 條與刑法竊盜罪二者間當屬法規競合
    之特別關係，故就被告2 人此部分犯行，應優先適用前揭電
    業法之規定。是核被告丁○○、乙○○所為，就事實欄第二
    、(一)部分，係犯刑法第321 條第1 項第3 款之攜帶兇器加重
    竊盜罪；就事實欄第二、(二)及二、(三)部分，均係犯電業法第
    105 條之竊盜電線罪，並依刑法第321 條第1 項第3 款之規
    定從重處斷，檢察官起訴書所犯法條雖漏未提及被告2 人此
    2 部分所為涉犯電業法第105 條之罪，惟公訴檢察官就此業
    已於本院準備程序中當庭更正（見本院99年3 月18日準備程
    序筆錄第2 頁），本院爰不另變更起訴法條，附此敘明。被
    告2 人就前揭犯行，有犯意聯絡與行為分擔，均屬共同正犯
    。又被告2 人有如事實欄第一部分所載之論罪科刑執行情形
    ，有臺灣高等法院被告前案紀錄表各1 份在卷可佐，渠等受
    有期徒刑執行完畢後，5 年以內故意再犯本件有期徒刑以上
    之罪，均為累犯，皆應依刑法第47條第1 項規定加重其刑。
    復按刑法第62條所規定之自首，係以犯人在犯罪未發覺前，
    向該管公務員自承犯罪，而受法律之裁判為要件。所謂未發
    覺，乃指犯罪事實未為有偵查犯罪職權之公務員發覺，或犯
    罪事實雖已發覺，而犯人為誰，尚不知者而言。而向該管公
    務員自承其犯罪，不以先自向該公務員告知為必要，即受追
    問時，告知其犯罪仍不失為自首，最高法院92年台上字第
    487 號判決意旨可資參照。被告乙○○供稱：本件是因伊涉
    及竊盜手機案件，警方詢問伊是否尚有其他犯行，伊主動說
    出，伊是自首等語（見本院99年3 月18日準備程序筆錄第2
    頁）。而證人甲○○於警詢中證稱其遭竊後並未報警；證人
    戊○○於警詢中證稱事實欄第二、(三)部分，係警方告知後才
    知悉遭竊，事實欄第二、(二)部分於遭竊後即有報案；另證人
    即本件承辦員警丙○○於本院審理中證稱：原先係懷疑乙○○涉嫌竊盜手機，而借提乙○○進行詢問，之前建國派出所
    同仁曾告知乙○○可能有竊取電纜線之行為，但建國派出所
    同仁並未告知伊有何人報案，也未明確告知何處失竊，伊在
    詢問手機竊案時，就順便問乙○○是否有竊取電纜線之行為
    ，乙○○便告知伊其在何處竊取電纜線，並帶伊到現場去查
    看，在乙○○帶伊到現場查看前，伊並不清楚該處有電纜線
    失竊，也是乙○○告知其與丁○○共犯，伊才又詢問丁○○
    等語（見本院99年7 月9 日審判筆錄第3-4 頁）。綜核上開
    證人3 人所述，就事實欄第二、(一)部分及第二、(三)部分電線
    遭竊之事實，於被告乙○○主動告知警方前，警方應不知悉
    ；而就事實欄第二、(二)部分，縱警方已知悉有電線遭竊之事
    實，然並無何客觀跡證可供之合理懷疑係被告乙○○所為，
    被告乙○○既於警詢中主動告知警方其所為竊盜電線犯行，
    並帶同警方至現場勘查，自屬在有偵查犯罪職權之警員尚未
    發覺其上開竊盜犯行前，即主動向警方坦承上開竊盜電線情
    事而自首，考量其勇於面對司法，嗣並接受法院裁判，爰依
    刑法第62條前段規定就被告乙○○所為上開3 次竊盜犯行，
    均減輕其刑。再被告乙○○就本件3 次竊盜犯行，既同具累
    犯加重及自首減輕之事由，遂均依法先加後減之。爰審酌被
    告2 人正值青年且身體健全，非無謀生能力，卻不思正當努
    力工作營生，隨意竊取他人物品，欠缺對他人財產權之尊重
    ，且部分所竊取之物品為臺電公司之電纜線，更可能危害正
    常之供電情況及影響大眾之用電權利，其行殊不可取，惟念
    及其犯後尚知坦承犯行，頗有悔意，犯後態度尚可，兼衡其
    智識程度、生活狀況等一切情狀，就渠等所犯分別量處如主
    文所示之刑，以資懲儆。末就被告2 人為本件犯行所用之老
    虎鉗1 支，並未扣案，為免生執行上之困擾，爰不另為沒收
    之諭知，併予敘明。
據上論斷，應依刑事訴訟法第273 條之1 第1 項、第299 條第1
項前段，電業法第105 條，刑法第11條前段、第28條、第321 條
第1 項第3 款、第47條第1 項、第62條前段、第51條第5 款，判
決如主文。
本案經檢察官任亭到庭執行職務
中    華    民    國    99    年    7     月    20    日
                  刑事第五庭    法  官  程士傑
以上正本證明與原本無異。
如不服本判決應於收受判決後10日內向本院提出上訴書狀，並應
敘述具體理由；其未敘述上訴理由者，應於上訴期間屆滿後20日
內向本院補提理由書（均須按他造當事人之人數附繕本）「切勿
逕送上級法院」。
中    華    民    國    99    年    7     月    20    日
                                書記官  黃美玲
附錄論罪科刑法條：
電業法第105條
竊盜或損壞電桿、電線、變壓器或其他供電設備者，依刑法之規
定從重處斷。
刑法第321 條第1 項第3 款
犯竊盜罪而有左列情形之一者，處6 月以上、5 年以下有期徒刑
：
三、攜帶兇器而犯之者。

司法院資訊處製作；財團法人民間司法改革基金會備份。
